【裁判字號】    98,交聲,129
【裁判日期】    980512
【裁判案由】    違反道路交通管理處罰條例聲明異議
【裁判全文】
臺灣基隆地方法院交通事件裁定         98年度交聲字第129號
原處分機關
即移送機關  交通部公路總局台北區監理所基隆監理站
異  議  人
即受處分人  甲○○
上列異議人因違反道路交通管理處罰條例案件，對於交通部公路
總局臺北區監理所基隆監理站於中華民國98年4月3日所為之裁決
（原處分案號：基監字第裁42-CG0000000號），聲明異議，本院
裁定如下：
    主  文
異議駁回。
    理  由
一、原處分意旨略以：ACU-438號重機車於民國97年12月8日10時
    20分許，行經永和市○○路與中興街口，因「機車行駛禁行
    機車道」違規，遂經原舉發單位以CG0000000號通知單舉發
    之。嗣後異議人於舉發通知單上所載之應到案日期前向原處
    分機關提出申訴，經原處分機關函請舉發單位調查結果，認
    異議人確有前開違規行為，原處分機關乃於98年4月3日依道
    路交通管理處罰條例第45條第13款裁處異議人罰鍰新臺幣（
    下同）600元，並依同法第63條第1項第1款記違規點數1點應
    無違誤等語。
二、聲明異議意旨略以：異議人稱依採證相片顯示，其所行經的
    路面並無禁行機車禁制標線，該路段是雙白虛線，可以超車
    ，且一般員警以採證照片認定違規時，通常只有1張照片，
    不會以連續照片作為採證的依據，另其係因為避障礙物，故
    由外側車道上740-RS貨車左側超車中，因而行駛於內側車道
    ，通常對於這種情形會逕予排除而不予舉發，原舉發單位所
    為舉發違反內政部警政署執行96年1月1日至12月31日各階段
    交通執法重點項目取締注意事項之規定。再者，原本道路上
    標示的禁行機車已經刪除，顯示該路段原先規定禁行機車是
    不合理的，為此提出異議云云。
三、按駕駛人駕駛汽車，應遵守道路交通標誌、標線、號誌之指
    示，道路交通安全規則第90條前段定有明文。次按機器腳踏
    車，有不在規定車道行駛之情形者，處新臺幣600元以上1,8
    00元以下罰鍰，並記違規點數1點，道路交通管理處罰條例
    第45條第13款、第63條第1項第1款分別定有明文。
四、經查：
(一)異議人於上開時、地駕駛上開車輛，確有行駛於臺北縣永和市
  ○○路、中興街口內側車道，且員警提供之舉發照片5張，係
  同一路段同一線道之接續照片等情，為異議人自承在卷，並有
  臺北縣政府警察局北縣警交字第CG0000000號舉發違反道路交
  通管理事件通知單、交通部公路總局臺北區監理所基隆監理站
  基監字第裁42-CG0000000號違反道路交通管理事件裁決書各1
  紙、臺北縣政府警察局98年3月26日北縣警交字第0980039792
  號函、採證照片5紙及舉發錄影光碟1片附卷可稽，堪認無訛。
(二)異議人遭舉發違規之地點即永和市○○路與中興街口內側車道
  ，此為異議人至辦公室經常行經路段，該車道設有「禁行機車
  」標字之禁制標線，亦為其所不否認（見本院98年5月1日訊問
  筆錄），異議人自應遵守禁制標線指示行車。而道路交通標誌
  標線號誌設置規則第164條、第178條明定，「禁行機車」標字
  之禁制標線顯示之意義，係用以告示本車道禁止汽缸總排氣量
  未滿五百五十立方公分之機器腳踏車通行。繪設於路段起點。
  路段過長時，得於路段中加繪之。異議人身為領有駕照之駕駛
  人，對此應無不知之理，本件異議人遭舉發違規之地點，雖採
  證照片顯示地點並非路段起點，故路面並無「禁行機車」標字
  之禁制標線，然該路段起點既設有「禁行機車」標字之禁制標
  線，揆諸前揭規定，其應遵守禁制標線指示行車，自不殆言。
  又異議人雖辯稱：該車道是雙白虛線，可以超車云云，惟查，
  稽之採證照片顯示，該車道劃有雙白實線用以表示禁止行車變
  換車道之禁制標線，之所以亦有雙白虛線僅係表示該車道為調
  撥車道之警告標線，道路交通標誌標線號誌設置規則第154條
  、第158條著有明文，尚不得僅因該車道亦有調撥車道之警告
  標線，遽認機器腳踏車得不依規定，變換至設有「禁行機車」
  標字之禁制標線車道行駛，且道路交通標誌標線號誌，均係道
  路交通主管機關，為確保用路人安全及交通順暢而依法令設置
  ，非可僅憑異議人一人主觀想法任意解釋其作用，是異議人行
  駛於設有「禁行機車」標字之禁制標線車道，自屬「機器腳踏
  車，不在規定車道行駛」之違規行為，至為明確。
(三)異議人於本院調查時坦承稱：「（法官問：就你所知的交通規
  則，內側車道既然劃有禁行機車，且你行經車道的小貨車（74
  0-RS）亦在同向行進中，為何你要超越而到內側車道通過路口
  ？）答：當時小貨車車速太慢，影響我正常的行進，雖然影片
  無法看出我超車的行進，可是可看出我明顯是在超車，因我的
  車速是高於小貨車」，本件依採證照片顯示，現場外側車道並
  無任何障礙物或堵塞以致不能行駛情形，再參以本院當庭勘驗
  舉發時之之錄影光碟，益徵，異議人係為超越同向行進中車牌
  號碼740-RS之小貨車，而行駛於設有「禁行機車」標字之禁制
  標線車道。該小貨車既非併排臨時停車、停車且該路段外側二
  車道亦未有其他障礙物妨礙機車通行之障礙，縱使該小貨車車
  速過慢有阻擋異議人前方行進路線之情事，然依當時最外側車
  道仍有數位機車駕駛人係在規定車道行駛且未有何障礙物之情
  形，異議人可自由選擇減速慢行停留於中間車道，或變換車道
  至最外側車道，其捨此不為，逕自該部小貨車左方超車，而變
  換車道至禁行機車之最內側車道，自已違反前述規定，斷無因
  前方車速過慢、即可主張「繞行至禁行機車車道超車」之理。
  是異議人空言辯：其係因為避障礙物，故由外側車道超車云云
  ，委不可取。
(四)按駕駛人駕駛汽車，應遵守道路交通標誌、標線、號誌之指示
  ，道路交通安全規則第90條前段定有明文。次按機器腳踏車，
  有不在規定車道行駛之情形者，處新臺幣600元以上1,800元以
  下罰鍰，並記違規點數1點，道路交通管理處罰條例第45條第
  13款、第63條第1項第1款分別定有明文。為維護行政機關執法
  之公正性，機器腳踏車，有不在規定車道行駛即屬違規；再者
  ，交通標線之劃設，本具有一般處分之性質，對於一般人民而
  言，有其存續力及拘束力，亦係主管機關基於整體交通考量所
  為之具體規劃結果，目的係為維護社會大眾使用道路之秩序，
  並以確保人車通行之安全。異議人既係領有合格駕駛執照之駕
  駛人，對於其行駛車道設有「禁行機車」禁制標線之意義，自
  應知之甚稔，該「禁行機車」之禁制標線係合法劃設，於異議
  人違規當時尚未塗銷，即為有效之交通管制規定而應受遵循，
  在該劃設措施確屬合法存在之前提下，異議人仍應遵守該標線
  之指示不得在該車道行駛，以維持道路交通標線之設置目的，
  自屬當然。再者，行政罰法第5條之條文乃係規定「行為後法
  律或自治條例有變更者，適用行政機關最初裁處時之法律或自
  治條例」，然本件行政機關裁處之法律即道路交通管理處罰條
  例就禁止機器腳踏車，不在規定車道行駛之規定既無任何變更
  ，即縱異議人所稱於裁罰後該處已塗銷「禁行機車」乙節屬實
  ，僅屬事實變更，自無行政罰法第5條規定之適用餘地，準此
  ，依前開採證照片及舉發錄影光碟之現場情形觀之，異議人有
  未依規定車道行駛機器腳踏車，職是，異議人上開所辯，無足
  可取。
五、從而，異議人確有於前揭時間、地點，騎乘前開機車行駛禁
    行機車道之違規事實，既可認定。原處分機關依據道路交通
    管理處罰條例第45條第13款、第63條第1項第1款裁處罰鍰新
    臺幣600元並記違規點數1點，即無任何違誤，自應予維持。
    本件異議為無理由，應予駁回。
六、據上論斷，應依道路交通案件處理辦法第19條，裁定如主文
    。
中    華    民    國    98    年    5    月    12     日
            臺灣基隆地方法院交通法庭法  官  何怡穎
以上正本證明與原本無異。
對於本件裁定如有不服，應於收受送達後5日內，向本院提出抗
告書狀，敘述抗告之理由，抗告於臺灣高等法院。
中    華    民    國    98    年    5    月    12     日
                                    書記官  莊智凱


司法院資訊處製作；財團法人民間司法改革基金會備份。
